臺灣臺南地方法院刑事判決
公　訴　人　臺灣臺南地方法院檢察署檢察官
被　　　告　丙○○　男　26歲.
選任辯護人　黃昭雄律師
上列被告因殺人未遂等案件，經檢察官提起公訴（89年度偵字第
8635號），本院判決如下：
    主  文
丙○○共同使人受重傷未遂，處有期徒刑貳年陸月，機車大鎖壹
付及改造之仿捷克ＣＺ廠半自動六．二ｍｍ手槍壹把（槍枝編號
：000000 0000）均沒收；又未經許可，寄藏可發射子彈具有殺
傷力之手槍，處有期徒刑壹年肆月，併科罰金新臺幣陸萬元，罰
金如易服勞役，以新臺幣玖佰元折算壹日，改造之仿捷克ＣＺ廠
半自動六．二ｍｍ手槍壹把（槍枝編號：0000000000）沒收。應
執行有期徒刑參年捌月，併科罰金新臺幣陸萬元，罰金如易服勞
役，以新臺幣玖佰元折算壹日，機車大鎖壹付及改造之仿捷克Ｃ
Ｚ廠半自動六．二ｍｍ手槍壹把（槍枝編號：0000000000）均沒
收。
    事  實
一、民國八十七年一、二月間，綽號「矮仔忠」之侯振忠（已死
    亡），在臺南市○○街某茶坊處，將其所有一把具有殺傷力
    之改造之仿捷克ＣＺ廠半自動六．二ｍｍ手槍一把（槍枝編
    號：0000000000）及子彈一顆，交給丙○○（綽號「矮仔」
    ）藏放，丙○○未受許可竟受寄藏放。嗣於八十九年七月二
    十日，丙○○因不滿在臺南市○○路○段「小熊威尼遊樂場
    」（電玩店）工作之林宏俊在背後說其常來「小熊威尼遊樂
    場」玩卻不拿錢換代幣，只會向他要代幣玩，遂攜帶上開槍
    、彈，與丁○○、乙○○（二人均經檢察官另為不起訴處分
    ）及年滿十八歲綽號「大胖」之不詳姓名男子（上開三人均
    不知丙○○帶有槍、彈）共四人，於八十九年七月二十日凌
    晨三時許，由乙○○駕駛其向黃水龍所借來之牌照號碼ＮＫ
    Ｇ─０８５號重型機車，並由丁○○駕駛牌照號碼８Ｊ─４
    ３２７號自小客車載丙○○及綽號「大胖」之男子，一同前
    往「小熊威尼遊樂場」，由乙○○進入店內約出林宏俊到統
    一戲院前，丙○○與「大胖」之男子共同基於使人受重傷之
    不確定故意之犯意聯絡，丙○○持其所有之機車大鎖一付，
    「大胖」之男子徒手，二人共同毆打林宏俊，丁○○、乙○○二人則在旁觀看，丙○○依其知識、經驗可知該機車大鎖
    乃屬鐵製堅硬之物，而頭顱乃人體最重要且脆弱之部分，頭
    部如遭受毆擊，極易造成頭部破裂、顱內出血之重大傷害，
    嚴重者甚至會招至死亡之後果，丙○○仍不計後果，持該機
    車大鎖朝林宏俊左後頭部連續毆擊二下，致林宏俊受有頭皮
    多處之撕裂傷，不支倒地；詎丙○○仍不罷手，依其知識、
    經驗可知如以手槍朝人身體腿部開槍，極有可能因打中大動
    脈、腿骨或因傷口過大而流血過多，造成重傷殘廢，嚴重者
    甚至會招至死亡之後果，惟丙○○為教訓林宏俊，竟仍繼續
    以其上開使人受重傷之不確定故意，掏出其所攜帶之手槍，
    在一公尺左右之近距離朝林宏俊之左小腿開了一槍，致林宏
    俊之左小腿受有一處槍傷，而後始從容離開，林宏俊受創後
    自己開車到醫院急救始倖免於難。經警循線查知並策動陳盈
    投案，並扣有上開機車大鎖一付、改造手槍一把、已擊發之
    彈殼一枚及彈片三片。
二、案經林宏俊（事後改名為甲○○，為便於敘述，以下仍用舊
    名林宏俊）訴由臺南市警察局第四分局（起訴書誤載為臺南
    縣警察局歸仁分局）報請臺灣臺南地方法院檢察署檢察官偵
    查起訴。
    理  由
一、訊據被告丙○○坦承有於右揭時、地以機車大鎖毆打被害人
    林宏俊，並朝林宏俊之左小腿開了一槍，惟辯稱：其拿大鎖
    並不是朝林宏俊之頭部毆打，林宏俊倒地後，其掏槍只是要
    嚇嚇林宏俊，警告他而已，但因槍枝走火而誤擊林宏俊左小
    腿云云。
二、經查：
  (1)現場之目擊乙○○於警循中供述「... 丁○○駕駛８Ｊ─４
    ３２７號自小客車載丙○○及另一名綽號「大胖」男子（年
    約十八歲）到達該處所下車，由丙○○持機車鎖頭毆打林宏
    俊，「大胖」也一起圍毆，我與丁○○在旁觀看，並未出手
    毆打，然後忽然看見丙○○拿出一把銀色手槍朝倒在地上的
    林宏俊左小腿開了一槍」等語；另一現場之目擊者丁○○於
    警訊中亦供述「... 到達後，由乙○○進入該店將林宏俊叫
    出店外，由丙○○持機車鎖頭毆打林宏俊，「大胖」亦徒手
    毆打，我與乙○○在旁觀看，並未出手，... 突然看到丙○○拿出一把手槍朝林宏俊腳上開了一槍」等語。又乙○○與
    丁○○於檢察官八十九年八月二十五日偵查時均供稱：原本
    是要教訓林宏俊，並沒有要殺害他，所以丙○○在打林宏俊
    後，其二人均有出手攔阻丙○○，而丙○○突然拔槍射擊，
    其二人事先均不知道等語（見檢方89年度偵字第8635號偵查
    卷第98頁反面）。
  (2)被告丙○○於警詢及檢察官偵查中均稱乙○○與丁○○均不
    知其有攜帶上開槍、彈，並於檢察官八十九年七月二十四日
    偵查時供稱：「我常去『小熊威尼遊樂場』打電玩，而裡面
    的店員常拿代幣給我打，林宏俊在背面說我壞話，他講我不
    肯拿錢打電玩，只有跟人家拿代幣給我打，所以我心生不滿
    才要打他」（見檢方89年度偵字第8635號偵查卷第48頁反面
    ）；又於檢察官八十九年七月三十一日偵查時供稱：我用機
    車大鎖打他頭部、肩膀，槍打到他右小腿（按應係左小腿，
    筆錄誤載為右小腿）（見檢方89年度偵字第8635號偵查卷第
    51 頁反面）。
  (3)上開現場之目擊者乙○○、丁○○所述及被告丙○○所述，
    核與林宏俊於檢察官八十九年八月十日偵查時供稱：「案發
    前開槍打我的人要跟我拿代幣，我不給，引發他的不滿，後
    來案發當天，乙○○到店裡把我叫出來，到了門口，開槍者
    對我說為何代幣不給他，然後就拿機車大鎖打我頭部，另外
    一人空手打我，我被打倒在地後，開槍者拿出手槍朝我右小
    腿（按應係左小腿，筆錄誤載為右小腿）打一槍，那時乙○○及丁○○站在旁邊，沒有出手打我」等語相符（見檢方89
    年度偵字第8635號偵查卷第71頁）。
  (4)被告丙○○雖於警詢、檢察官偵查中及本院審理時均供稱係
    因槍枝走火才不慎射擊到林宏俊之左小腿云云。惟據上開乙○○、丁○○及林宏俊所述，丙○○顯然是故意朝林宏俊之
    左小腿射擊，並非槍枝走火所致，而林宏俊在遭受槍擊後還
    當場聽到有人說：「不服氣，準備打仗」等語（見檢方89年
    度偵字第8635號偵查卷第54頁反面），而非聽到有人因見發
    生意外而驚呼或被告丙○○表示槍枝走火之意。又林宏俊在
    本院審理時因抱持息事寧人不欲追究之意，而處處儘量不對
    被告證述有關不利被告之詞，惟依據林宏俊於本院九十三年
    十二月二日審理時之證述，被告丙○○當時對其開槍之間距
    僅約一公尺，其左小腿受傷後流很多血，其雖自己開小客車
    到醫院就醫，但到醫院急診室時就不能走了等語，足見被告
    丙○○係在極近之距離對林宏俊開槍，又其當時僅對準林宏
    俊之左小腿開槍，而不朝倒在地上無抵抗力之林宏俊之頭、
    胸或腹部等足以致命之重要部位開槍，其開槍顯非要取林宏
    俊之性命，其雖無殺人之犯意，然卻不能謂其無有使人受重
    傷之不確定故意。再者，被告丙○○當時如真係僅要嚇嚇林
    宏俊而未料槍枝卻不慎走火，則其理應會即時表示槍枝不慎
    走火並理應會與乙○○、丁○○等人將林宏俊送醫才是，而
    不是反而撂下一句「不服氣，準備打仗」之教訓林宏俊後不
    怕其報復之語然後從容離去。又扣案之機車大鎖呈Ｐ字型、
    長17‧5公分、寬13 公分，為鋼鐵製品，主要鋼條部分如成
    人小指粗，業經本院於九十四年三月三日審理時當庭勘驗明
    確，並有相片附卷可稽，該大鎖僅屬小型之機車大鎖，雖非
    如巨型之機車大鎖具有強大之傷害力如毆擊頭部甚易造成重
    大傷害或死亡，然持該小型之機車大鎖毆擊頭部亦有其一定
    之傷害力，被告丙○○受有國中畢業之教育程度，且案發時
    其已二十二歲，已有相當之生活經驗，依其知識、經驗當可
    知該機車大鎖乃屬鋼鐵製堅硬之物，而頭顱乃人體最重要且
    脆弱之部分，頭部如遭受毆擊，極易造成頭部破裂、顱內出
    血之重大傷害，嚴重者甚至會招至死亡之後果，丙○○仍不
    計後果，持該機車大鎖朝林宏俊左後頭部連續毆擊二下，致
    林宏俊受有頭皮多處之撕裂傷害，不支倒地，詎丙○○仍不
    罷手，且依其知識、經驗可知如以手槍朝人身體腿部開槍，
    極有可能因打中大動脈、腿骨或因傷口過大而流血過多，造
    成重傷殘廢，嚴重者甚至會招至死亡之後果，惟丙○○為教
    訓林宏俊，竟仍掏出其所攜帶之手槍，在一公尺左右之近距
    離朝林宏俊之左小腿開了一槍，其具有使人受重傷之不確定
    故意，灼然至明。
  (5)此外，復有林宏俊受傷之診斷證明書、急診病歷表影本、及
    上開機車大鎖一付、改造手槍一把、已擊發之彈殼一枚及彈
    片三片扣案可資佐證。該扣案之槍枝經送鑑驗結果，認係仿
    捷克ＣＺ廠半自動手槍製造之仿造槍，槍管內徑約六．二ｍ
    ｍ，不具來復線，機械性能良好，可擊發子彈，認具殺傷力
　　，有內政部警政署刑事警察局八十九年八月八日刑鑑字第一
    ０七五九九號鑑驗通知書一紙附卷可憑。又該子彈業經正常
    射擊，且射入林宏俊之左小腿，致其受傷，顯然亦具有殺傷
    力。
　(6)綜上所述，被告丙○○上開所辯自不足採信。事證明確，被
    告丙○○之犯行洵堪認定。
二、按行為後法律有變更者，適用裁判時之法律。但裁判前之法
    律有利於行為人者，適用最有利於行為人之法律，刑法第二
    條第一項定有明文。按被告行為時係在八十九年七月二十日
    （其寄藏槍、彈則自八十七年一二月間即開始），而槍砲彈
    藥刀械管制條例於九十四年二月二日經總統公布修正，並於
    同年月五日施行，查新法修正第八條並刪除第十一條之條文
    ，將舊法第十一條之條文納入新法第八條，原第十一條第四
    項之條文納入新法第八條第四項，並將原來之「處一年以上
    七年以下有期徒刑，併科新臺幣七百萬元以下罰金」之規定
    修正為「處三年以上七年以下有期徒刑，併科新臺幣七百萬
    元以下罰金」，比較新舊法，以適用舊法對被告有利，自應
    適用舊法。核被告丙○○所為係犯刑法第二百七十八條第三
    項、第一項之使人受重傷未遂罪及舊槍砲彈藥刀械管制條例
    第十一條第四項之未經許可寄藏可發射子彈具有殺傷力之手
    槍罪及同條例第十二條第四項之未經許可寄藏子彈罪。上開
    使人受重傷未遂部分，檢察官認被告係基於殺人之犯意為之
    ，因此認被告係犯刑法第二百七十一條第二項、第一項之殺
    人未遂罪，惟查被告並非基於殺人之犯意為之，已如前述，
    檢察官所引適用之法條尚有未洽，應予變更。被告所犯使人
    受重傷未遂罪部分，與滿十八歲綽號「大胖」之男子間，有
    犯意聯絡及行為分擔，均為共同正犯。被告一寄藏之行為同
    時觸犯舊槍砲彈藥刀械管制條例第十一條第四項及同條例第
    十二條第四項之罪，應依想像競合犯之例，從較重之舊槍砲
    彈藥刀械管制條例第十一條第四項之罪處斷，其持有之行為
    為寄藏所吸收，不另論罪。被告初受寄藏槍、彈時，距其另
    因不滿林宏俊而持上開槍、彈對林宏俊開槍，時間相距約二
    年半，其所犯之刑法第二百七十八條第三項、第一項之使人
    受重傷未遂罪及舊槍砲彈藥刀械管制條例第十一條第四項之
    未經許可寄藏可發射子彈具有殺傷力之手槍罪，二罪之犯意
    不同，行為互殊，應分論併罰。又被告使人受重傷未遂罪部
    分，應依刑法第二十六條前段規定減輕其刑。另被告之辯護
    人為被告辯護，謂被告是自首云云。惟查臺南市警察局第四
    分局之解送人犯報告書已載明案經該分局調查後發現係丙○○不滿被害人林宏俊在背後說其壞話而犯案，經該分局策動
    丙○○、乙○○、丁○○三人攜帶手槍、機車大鎖向該分局
    投案，有該報告書附卷可稽，足見在被告丙○○未出面投案
    之前，警方已知係其犯案，其經被策動曉以利害是非後才出
    面，其行為僅是向警投案自白，尚與警方不知係何人犯案，
    而由犯人自動出面自白犯罪而願受裁判之自首有間，自不得
    依自首之規定減輕其刑。審酌被告丙○○之品行、智識程度
    、生活狀況、犯罪之動機、目的、手段、所生之危害及犯罪
    後於本院九十四年三月十七日當庭交付新臺幣二萬元給林宏
    俊，與林宏俊成立民事和解等一切情狀，處如主文所示之刑
    ，並定其應執行刑及罰金如易服勞役之折算標準，以示懲儆
    。扣案之機車大鎖一付為被告所有及供犯罪用之物；另扣案
    之改造之仿捷克ＣＺ廠半自動六．二ｍｍ手槍壹把（槍枝編
    號：000000 000 0），係違禁物，依刑法第三十八條第一項
    第一款、第二款規定併宣告沒收。又扣案之已擊發之彈殼一
    枚及彈片三片，已不具殺傷力，自無庸宣告沒收。
據上論斷，應依刑事訴訟法第二百九十九條第一項前段、第三百
條，舊槍砲彈藥刀械管制條例第十一條第四項、第十二條第四項
，刑法第十一條前段、第二條第一項、第二百七十八條第一項、
第三項、第二十八條、第五十五條、第五十一條第五款、第四十
二條第二項、第二十六條前段、第三十八條第一項第一款、第二
款，罰金罰鍰提高標準條例第二條，判決如主文。
本案經檢察官戊○○到庭執行職務
中　　華　　民　　國　　94　　年　　4 　　月　　7 　　日
　　　　　　刑事第六庭   審判長法　官　陳忠鎣
                               法　官  鍾邦久
                               法　官  林勝利
以上正本證明與原本無異。
如不服本判決，應於判決送達後10日內，向本院提
出上訴狀。
 　　　　　　　　　　　　　　　書記官　陳怡吟
中　　華　　民　　國　　94　　年　　4 　　月　　7 　　日
附錄本案論罪科刑法條：
刑法第二百七十八條
使人受重傷者，處五年以上十二年以下有期徒刑。
犯前項之罪因而致人於死者，處無期徒刑或七年以上有期徒刑。
第一項之未遂犯罰之。
槍砲彈藥刀械管制條例第十一條
未經許可，製造、販賣或運輸第四條第一項第一款所稱其他可發
射金屬或子彈具有殺傷力之各式槍砲者，處五年以上有期徒刑，
併科新臺幣一千萬元以下罰金。
未經許可，轉讓、出租或出借前項所列槍砲者，處三年以上十年
以下有期徒刑，併科新臺幣七百萬元以下罰金。
意圖供自己或他人犯罪之用，而犯前二項之罪者，處無期徒刑或
七年以上有期徒刑，併科新臺幣一千萬元以下罰金。
未經許可，持有、寄藏或意圖販賣而陳列第一項所列槍砲者，處
一年以上七年以下有期徒刑，併科新臺幣七百萬元以下罰金。
第一項至第三項之未遂犯罰之。
槍砲彈藥刀械管制條例第十二條
未經許可，製造、販賣或運輸子彈者，處一年以上七年以下有期
徒刑，併科新台幣五百萬元以下罰金。
未經許可，轉讓、出租或出借子彈者，處六月以上五年以下有期
徒刑，併科新台幣三百萬元以下罰金。
意圖供自己或他人犯罪之用，而犯前二項之罪者，處三年以上十
年以下有期徒刑，併科新台幣七百萬元以下罰金。
未經許可，持有、寄藏或意圖販賣而陳列子彈者，處五年以下有
期徒刑，併科新台幣三百萬元以下罰金。
第一項至第三項之未遂犯罰之。
